【裁判字號】    97,台上,338
【裁判日期】    970124
【裁判案由】    違反槍砲彈藥刀械管制條例
【裁判全文】
最高法院刑事判決              九十七年度台上字第三三八號
上  訴  人  台灣高等法院台中分院檢察署檢察官
上訴人即被告  甲○○
                      號5樓之2（另案在台灣台中監獄執行）
選 任辯護 人  謝錫深律師
被        告  乙○○
                      號
上列上訴人等因被告等違反槍砲彈藥刀械管制條例案件，不服台
灣高等法院台中分院中華民國九十六年七月二十五日第二審判決
（九十六年度上訴字第一三０七號，起訴案號：台灣台中地方法
院檢察署九十四年度偵字第一二五五七號），提起上訴，本院判
決如下：
    主  文
上訴駁回。
    理  由
按刑事訴訟法第三百七十七條規定，上訴於第三審法院，非以判
決違背法令為理由，不得為之。是提起第三審上訴，應以原判決
違背法令為理由，係屬法定要件。如果上訴理由狀並未依據卷內
訴訟資料，具體指摘原判決不適用何種法則或如何適用不當，或
所指摘原判決違法情事，顯與法律規定得為第三審上訴理由之違
法情形，不相適合時，均應認其上訴為違背法律上之程式，予以
駁回。本件檢察官對被告乙○○部分之上訴意旨略稱：(一)、證人
甲○○於檢察官偵訊時具結證稱：查扣之槍、彈係被告乙○○所
交付等語，核與甲○○於警詢時所述情節相符，甲○○於第一審
訊問時雖改稱：系爭槍、彈非乙○○所交付云云，與之前在警詢
中所述不相符合，然其於警詢中不利乙○○之陳述，係出於任意
性之陳述，且與在偵查中之證言相符，應認具備特別可信性及為
證明乙○○犯罪事實存否所必要，依刑事訴訟法第一百五十九條
之二規定，得為證據，原判決認上述警詢中陳述不得作為乙○○
有罪之證據，其採證自屬違法。(二)、證人甲○○於警詢及偵查中
供稱：系爭槍、彈係乙○○所交付等語，於第一審及原審則改稱
：系爭槍、彈係楊君淋所持有而交付張景琪保管等語，依原判決
認定之事實，系爭槍、彈係甲○○所持有，而與楊君淋共同交付
張景琪保管，足見該槍、彈並非楊君淋所有，而係乙○○交予甲
○○持有，乙○○應有非法持有系爭槍、彈犯行。(三)、甲○○關
於扣案槍、彈來自乙○○之證詞，有下列補強證據足以證明與事
實相符：(1)、甲○○與乙○○並無糾紛仇隙，二人間信任基礎深
厚。(2)、甲○○所稱楊君淋指示其擔下罪責所提在場證人即警員
施明圖、王飛堂均到庭否認其事。(3)、證人張景琪所稱分擔罪責
之證言，無憑信性可言。(4)、證人楊君淋警詢時所稱扣案槍、彈
係甲○○交付張景琪等證詞，對被告乙○○應認有證據能力。(5)
、扣案槍、彈經鑑定，具殺傷力。原判決認無補強證據佐證云云
，似非無再行研求餘地等語。上訴人甲○○上訴意旨則略稱：(一)
、證人即警員施明圖及王飛堂於第一審陳述未聽到由上訴人甲○
○擔下槍、彈罪責之證詞與實情不符，係隱匿不利於楊君淋之事
實，原判決對於甲○○與楊君淋間之對話內容，均以臆測為之，
顯有判決不備理由之違法。(二)、甲○○因與楊君淋及張景琪於警
局內就欲供述之內容為意見上之交換，從而甲○○於警詢時為不
利於己之供述，復因恐於檢察官偵訊時翻異前供將遭收押，故於
偵訊時為相同於警詢之供述，原判決理由欄第三(三)、(1)、既認定
甲○○與張景琪、楊君淋等人為警查獲後，製作筆錄前，確有於
派出所內就彼等欲供述之內容有意見上之交換，卻仍以甲○○於
警詢及檢察官偵訊時之筆錄為論罪之依據，其判決理由顯有矛盾
。(三)、甲○○於原審曾請求傳喚楊君淋出庭應訊，以證明甲○○
與張景琪、楊君淋為警查獲後，製作筆錄前，確有於派出所內，
有意見上之交換，並約定由張景琪擔下毒品罪責，甲○○擔下槍
、彈罪責。然原審以楊君淋傳喚不到，且被通緝中，故認為無傳
喚之必要，惟此事關本案查扣之槍枝究係甲○○抑或係楊君淋所
有，不能僅因證人傳喚不到且被通緝而遽為認定無傳喚之必要。
況楊君淋目前已被通緝到案，被羈押於看守所中，可隨時出庭應
訊，原審未調查此重要之證據，逕予認定本案槍、彈為甲○○所
有，顯有應調查之證據未予調查之違法。(四)、原判決事實欄認定
甲○○與楊君淋對於扣案槍、彈有「共同持有之犯罪意思聯絡」
，惟於理由欄中，對於甲○○與楊君淋有「共同持有之犯罪意思
聯絡」，則未予以說明其認定之理由，其判決顯有不備理由之違
法。(五)、甲○○於警詢及偵查中供述伊係於民國九十四年二、三
月向乙○○取得扣案槍、彈，而原判決事實欄亦認定甲○○自九
十四年二、三月間起，以不詳方法，取得扣案槍、彈，惟在乙○
○無罪部分，原判決卻又不採信甲○○稱係乙○○交付系爭槍、
彈予甲○○之供述，則原判決對於甲○○所稱向乙○○取得槍枝
之陳述不予採信，卻採信甲○○所稱取得槍枝之時點部分之供詞
，其認定之標準前後不一，判決理由顯有矛盾等語。
惟查證據之取捨、證據證明力之判斷，以及事實有無之認定，屬
事實審法院之職權，苟其取捨、判斷與認定，並不違背論理法則
及經驗法則，即不容任意指為違法，而執為適法之第三審上訴理
由。經查：(一)、本件原審認定上訴人即被告甲○○有原判決所載
與共犯楊君淋共同未經許可，持有可發射子彈具殺傷力之改造手
槍一支及具殺傷力之改造子彈二十三顆、改造子彈半成品二顆之
犯行，係以甲○○於警詢及偵查中自白持有系爭槍、彈不諱；甲
○○、楊君淋二人共同將系爭槍、彈交予張景琪，請張景琪代為
保管，張景琪嗣被警查獲之事實，業經證人張景琪於偵查及第一
審九十五年四月十日訊問時供述屬實，查扣之上述槍、彈經內政
部警政署刑事警察局鑑定結果，均具殺傷力，有槍、彈鑑定書及
函在卷可稽等證據資料，予以綜合判斷，認甲○○所為，係犯槍
砲彈藥刀械管制條例第八條第四項之未經許可持有可發射子彈具
有殺傷力之槍枝罪及同條例第十二條第四項之未經許可持有具殺
傷力之子彈罪，依想像競合犯規定，從一重之未經許可持有可發
射子彈具殺傷力之槍枝罪處斷，於法定刑內量處其刑，已詳其
所憑證據及認定之理由。並指駁、說明甲○○於第一審及原審審
理中，翻異前詞，否認犯罪，辯稱：系爭槍、彈係楊君淋所有，
在警詢之前，伊與楊君淋、張景琪三人對質時，接受楊君淋之請
託，為楊某擔下持有槍、彈之罪責云云；證人張景琪於原審審理
時亦改稱：楊君淋於警局對質時，確有要甲○○將槍、彈部分罪
責擔下來等語。惟甲○○前曾犯強盜及搶奪等罪，經法院判處有
期徒刑九年二月確定，本案發生持，尚在假釋中，本案又屬重罪
，本案甲○○成罪與否，又涉及假釋撤銷之重大利益，甲○○所
謂替楊君淋頂罪云云，有違事理；又證人即警員施明圖、王飛堂
於第一審審理中分別證稱楊君淋於對質時沒有提到要甲○○頂罪
之事及沒有聽到由甲○○擔下槍、彈部分之刑責等語，故所謂擔
罪、頂罪之說，與事實不符，為不可採，究其實質，應僅係隱匿
楊君淋共同非法持有系爭槍、彈之事實，系爭槍、彈應原係甲○
○所有，因楊君淋為張景琪之友，甲○○乃請楊君淋聯絡張景琪
，由甲○○、楊君淋共同驅車前往將槍、彈交張景琪保管。(二)、
被告乙○○被訴未經許可，持有系爭槍、彈部分：被告乙○○自
始否認有曾持有系爭槍、彈，而交予甲○○之犯行，公訴人認乙
○○有該犯行，係以甲○○偵查中不利乙○○之供詞為其論據，
惟甲○○自第一審訊問時，已否認乙○○將系爭槍、彈交予伊，
其先後供述已不一致，此外，復查無其他補強證據足以佐證甲○
○不利乙○○之供述確與事實相符，尚難僅憑甲○○之唯一供述
，認定乙○○犯罪，因而維持第一審諭知乙○○無罪之判決，駁
回檢察官在第二審對乙○○之上訴，亦已詳其論斷之理由。上
開論斷，均有卷存證據資料可資覆按。檢察官就原判決關於乙○
○無罪部分提起上訴，指摘原判決違法云云，惟查原判決認定系
爭槍、彈原為甲○○所有，並非楊君淋所有之事實，並不足以證
明該槍、彈最初係乙○○交付甲○○持有；甲○○與乙○○素無
怨隙、信任基礎深厚，甲○○所辯楊君淋指示其擔罪或頂罪云云
，為不可採，張景琪所稱楊君淋指示甲○○、張景琪分擔罪責云
云，亦不足取，扣案槍、彈經鑑定均具殺傷力及楊君淋於警詢時
所為扣案槍、彈為甲○○交付張景琪之供述是否屬實等事證，均
不足以佐證乙○○曾持有系爭槍、彈，檢察官上訴意旨謂上開事
證可補強乙○○有非法持有系爭槍、彈犯行之證據云云，指摘原
判決認事、採證違法，自非合法之上訴理由。原判決就甲○○於
警詢及偵查中所稱系爭槍、彈係乙○○交予伊之供述，因無證據
足以證明確與事實相符，為不可採，已詳其論斷之理由，檢察
官上訴意旨就原審認事、採證職權之合法行使，任意指摘為違法
，亦非適法之上訴理由，況縱認甲○○之該警詢中陳述有證據能
力，然仍因無其他補強證據足以證明確與事實相符，亦不得執為
合法之上訴理由。原審於九十六年七月十一日審理時，楊君淋確
因台灣台中地方法院檢察署九十五年毒偵字第七０三號案件，被
通緝中，楊君淋係於本案九十六年七月二十五日原審宣判後，始
被緝獲，而於九十六年八月四日至九十六年十月三日因施用毒品
行為，被裁定送觀察勒戒，有刑案資料查註紀錄表及矯正表可稽
，故原判決以楊君淋因另案通緝中，且事證已明，認無再行傳拘
之必要，並無調查未盡之違法。原判決係依憑證人張景琪於偵查
及第一審之證言，認定甲○○與楊君淋就本件犯行，有犯意聯絡
及行為分擔，均為共同正犯，甲○○上訴意旨謂原判決就此認定
之事實未說明憑以認定之理由，尚有誤會。甲○○於警詢及偵查
中就系爭槍、彈係來自乙○○之供述，對乙○○而言，係證人審
判外之陳述，為傳聞證據，而甲○○於警詢及偵查中所稱其自九
十四年二、三月間起，即持有系爭槍、彈之陳述，係屬供承犯罪
之自白，二者是否具證據能力及其證明力為何，並不相同，則原
判決認其自白部分可採，不利乙○○部分，因無補強證據足以證
明確與事實相符，而不採之為不利乙○○之認定，並無採證標準
不一之違法可言，甲○○上訴意旨指摘原判決此部分之採證標準
不一，有判決理由矛盾之違法云云，亦非合法之上訴理由。至於
甲○○其他上訴意旨均係就原審依憑卷內資料所為認事採證職權
之合法行使，以及原判決已論列說明之事項，依憑己見，任意指
摘為違法，殊與法律規定得為第三審上訴理由之違法情形不相適
合。衡以前開說明檢察官對乙○○之上訴及甲○○之上訴，均違
背法律上之程式，應予駁回。
據上論結，應依刑事訴訟法第三百九十五條前段，判決如主文。
中    華    民    國  九十七  年    一    月  二十四  日
                      最高法院刑事第七庭
                          審判長法官  陳  正  庸
                                法官  賴  忠  星
                                法官  林  秀  夫
                                法官  宋      祺
                                法官  李  伯  道
      本件正本證明與原本無異
                                      書  記  官
中    華    民    國  九十七  年    一    月   三十   日
                                                      Ｋ


司法院資訊處製作；財團法人民間司法改革基金會備份。
